【裁判字號】    97,聲,3314
【裁判日期】    971208
【裁判案由】    聲明異議
【裁判全文】
臺灣板橋地方法院民事裁定              97年度聲字第3314號
聲  請  人  己○○
相  對  人  地○○
            宙○○○
            甲○○
            戊○○○
            天○○○
            乙○
            丁○○
            壬○○
            酉○○
            未○○
            寅○○
            庚○○
            卯○○
            宇○○
            辛○○
            癸○○
            陳中釗
            玄○○
            亥○○
            丙○○
            戌○○
            辰○○
            巳○○
            申○○
            丑○○
            午○○
            子○○
共同代理人  黃○○
上列聲請人對於本院提存所97年度存字第4503號提存事件准予提
存之處分，聲明異議，本院裁定如下：
    主  文
異議駁回。
異議程序費用由聲請人負擔。
    理  由
一、本件聲明異議意旨略以：聲請人於民國97年11月21日收到鈞
    院提存所97年度存字第4503號提存通知書，因不服上開提存
    通知書提存原因及事實，依法提出異議。惟聲請人對提存人
    上開提存原因事實深感訝異，聲請人與提存人共有土地尚未
    分割，未依法處分，完成分割登記，何來設定地上權之說等
    語。
二、按聲請提存應作成提存書一式二份，連同提存物一併提交提
    存物保管機構；如係清償提存，並應附具提存通知書；提存
    書應記載左列事項：一、提存人之姓名或名稱、住居所；有
    代理人者，其姓名及住居所。二、提存金額。有價證券之種
    類、標記、號數、張數、面額。物品之名稱、種類、品質及
    數量。三、提存之原因。前項提存書為清償提存時，應記載
    指定之提存物受取人，或不能確知受取人之事由，其受取提
    存物如應為對待給付，或須有一定條件時，並應記載其對待
    給付之標的或其條件；提存所接到提存物保管機構轉送之提
    存書後，應就左列事項，審查其有無欠缺：一、法院是否有
    管轄權。二、提存書狀，是否合於程式。三、提存物與提存
    書之記載，是否完備。四、應提出之證明文件，是否完備，
    提存法第8 條、第9 條第1 、2 項、提存法施行細則第3條
    第1 項分別定有明文。又清償提存關於提存原因之證明文件
    ，無庸附具，提存法施行細則第20條第5 款亦有明定。故提
    存所對於清償提存事件，僅須就是否符合前揭規定為形式審
    查，至於提存人非依債務本旨或向無受領權人所為之清償提
    存，依提存法第18條規定，其提存並不因而發生清償之效力
    。且關乎實體法律關係之原因事實，如提存有無依債務本旨
    、是否生清償效力等，應循訴訟途徑解決，提存所並無權為
    審查、認定。
三、經查，本件提存人即相對人聲請清償提存時，已據其提出提
    存物及提存書，並於提存書載明提存物受取人之姓名及住所
    、提存原因及事實、提存物之名稱及數量、證明文件等情，
    業據本院依職權調取本院提存所97年度存字第4503號清償提
    存卷核閱上情無誤，並有土地登記謄本影本2 件及戶籍謄本
    、存證信函回執等影本各1 件附於上述提存卷可參，故提存
    所為形式審查，認合於前揭提存法規定程式而准予提存，於
    法並無不合。再聲請人固另主張其與相對人所共有土地尚未
    完成分割，何來提存通知書提存原因及事實欄所載「清償依
    土地法第34條之1 規定處分（即設定地上權）坐落桃園縣中
    壢市○○段805 、805-3 等地號共有土地，其中土地登記所
    有權人己○○持分810 分之11部分由收取人應得之地租」等
    語，惟查，本件乃清償提存事件，相對人之提存有無依債務
    之本旨為之、是否符合清償提存之實質要件、是否已生清償
    效力，以及受取權人在實體法上如無受領之權利等，核均屬
    兩造間權利義務之實體爭執，依前揭說明，非提存所所得以
    審究之範圍。從而，本件聲請人聲明異議，為無理由，應予
    駁回。
四、結論，本件聲明異議為無理由，依提存法第20條第1 項、非
    訟事件法第21條第2 項，民事訴訟法第78條，裁定如主文。
中    華    民    國    97    年    12    月    8     日
                  民事第三庭    法  官  邱靜琪
以上正本證明與原本無異。
如對本裁定抗告，須於裁定送達後10日內向本院提出抗告狀，並
應繳納抗告裁判費新臺幣1,000元。
中    華    民    國    97    年    12    月    8     日
                                書記官  白俊傑


司法院資訊處製作；財團法人民間司法改革基金會備份。
